最高法院民事判決　　　　　　　九十四年度台上字第九五五號
　 上　訴　人　本昭興業股份有限公司
　 法定代理人　陳明昇
　 訴訟代理人　李文偉律師
　 被 上訴 人　大郕企業股份有限公司
　　　　　　　　　　　 巷12.
　 法定代理人　謝色章
　 訴訟代理人　何邦超律師
上列當事人間請求給付貨款事件，上訴人對於中華民國九十三年
十二月三十一日台灣高等法院台中分院第二審更審判決（九十三
年度上更(一)字第一八號），提起上訴，本院判決如下：
    主  文
上訴駁回。
第三審訴訟費用由上訴人負擔。
    理  由
本件上訴人主張：兩造於民國八十四年五月五日訂立合約書，約
定被上訴人以新台幣（下同）三百七十四萬三千元價格，向伊購
買如原判決附表（下稱附表）一所示之瓜子加工機器設備一套，
交貨地點為被上訴人公司竹南廠，簽約日已付定金一百一十萬元
，餘款應於交貨時（國內裝箱時）付清。嗣被上訴人又向伊追加
訂購如附表二、三所示之炒爐等機器設備，價金分別為一百七十
七萬二千六百元、六十五萬六千元，合計三次買賣價金為六百十
七萬一千六百元。前開三次買賣之機器設備，伊均已依約於八十
四年九月二十一日在國內裝箱完成，交付與上訴人收受完畢，並
派員前往被上訴人公司在大陸蘇州所設之工廠所在地，協助安裝
完成。但被上訴人迄今僅給付三百六十萬元，餘款二百五十七萬
一千六百元仍不給付等情。爰本於買賣之法律關係，求為命被上
訴人給付二百四十三萬二千元，並加計法定遲延利息之判決（上
訴人超過上開本息之請求，或於第一審為聲明之減縮，或經原審
之前審判決其敗訴確定）。
被上訴人則以：伊公司僅以三百七十四萬三千元之價格向上訴人
購買如附表一所示之機械設備，伊已給付上訴人三百六十萬元，
至於如附表二及附表三所示之機器設備，並非伊向上訴人公司購
買，係供上訴人寄放展示之用，以利上訴人推銷，每賣出機器一
部，伊公司可抽五萬元佣金，兩造間就附表二、三所示之機器設
備並未成立買賣，上訴人請求給付附表二、三所示機器設備之買
賣價金，即屬無據。縱認伊有向上訴人公司購買如附表二、三所
示之機器設備，而有給付價金之義務，因伊曾代上訴人公司支付
安裝費用共約人民幣三萬五千元；且附表一所示機器設備之價金
，除已給付之三百六十萬元外，其餘款項已不必再給付。又附表
一所示之機器設備有瑕疵，上訴人所僱人員竊取大量重要零組件
所造成伊損害，伊均得以之抵償價金。又附表二、三所示之機器
設備有瑕疵，且有不完全給付之情形，上訴人公司之人藉口修補
瑕疵，而竊取大量重要零組件，造成伊受有鉅額損害，且伊已解
除附表一機器設備之買賣契約，亦得請求返還價金之數額。另以
八十四年二月八日向上訴人購買蒸汽式溫控炒爐四套之瑕疵造成
之損害三十一萬四干零五元，與上訴人請求給付之系爭款項相互
抵銷，經抵銷後，上訴人已無餘額得向伊請求給付等語，資為抗
辯。
原審審理結果，以：查被上訴人對附表一所示機器設備之買賣，
並不爭執。至於附表二、三所示之機器設備，被上訴人則否認有
買賣契約存在。設若被上訴人確有向上訴人追加訂購如附表二、
三所示之機器設備，上訴人豈願在被上訴人僅給付價金五十萬元
時，即將機器設備交予被上訴人裝箱運至大陸安裝之理，更與上
訴人所主張之兩造間附表二、三所示機器設備買賣之估價單上所
載價金支付方式不合。再若確有成立買賣，衡情必循前次即附表
一所示機器買賣之方式，另訂合約書，就買賣雙方當事人之權利
義務詳予訂明，以免日後爭議，惟竟未另訂合約書，亦有悖常情
。顯見上訴人於本件僅提出附表二、三所示機器設備之估價單，
未提出買賣合約書，即主張兩造間就附表二、三所示機器設備成
立買賣，有違其交易之常情。而上訴人所提附表二、三所示之估
價單，其內容係打字方式為之，且其上並無加蓋被上訴人公司印
章或由被上訴人公司法定代理人或其承辦採購業務人員之簽名或
蓋章，有該估價單足憑，上訴人復未舉證證明該估價單確曾經被
上訴人公司確認，自難據以認定兩造對附表二、三估價單所示機
器有成立買賣之合意。次查，據被上訴人所舉證人李春生證稱：
伊服務之有威貿易有限公司（下稱有威公司）原即曾向上訴人公
司購買瓜子加工機械設備，在台灣生產瓜子，其後上訴人公司之
法定代理人張輝陽向伊公司負責人表示上訴人公司在被上訴人公
司大陸蘇州廠另有展示新式樣之瓜子加工機械設備，伊公司乃派
員前往參觀後，才向上訴人公司購買該型瓜子加工機械設備，並
在大陸設廠生產等語，顯見上訴人確有在被上訴人公司大陸蘇州
廠展示瓜子加工機械設備。再依證人黃賜發之證詞以觀，可知兩
造間確有約定上訴人公司將其瓜子加工機械設備運至被上訴人公
司大陸蘇州廠展示，每售出一部，即付五萬元佣金給被上訴人公
司及證人黃賜發，亦見兩造間之展示約定確屬存在，且不因證人
黃賜發一人中途退出而影響兩造間展示機器設備之約定。又查更
審前曾發函囑託財團法人海峽交流基金會代為訊問證人周建華，
該會再囑託中國大陸江蘇省吳縣市人民法院代為訊問，經該會於
九十一年四月十八日以（九一）海惠（法）字第００九六四三號
函回覆稱：據函文所調查之結果，亦認附表二、三所示之機器設
備，均非被上訴人向上訴人所購買，而係上訴人將此等機器設備
寄放在被上訴人公司蘇州廠展示之用云云，由此更足佐證系爭附
表二、三所示之機器設備確非被上訴人向上訴人所購買，而係上
訴人將此等機器設備寄放在被上訴人公司蘇州廠展示之用。復查
，依上訴人所提附表二所示機器估價單之數額為一百七十七萬二
千六百元，該估值單第五項「付款方式」欄內載稱：「簽約定款
30％」，意即簽約日應付定金30％，其數額為五十三萬一千七百
八十元，與上訴人所稱用以支付定金之上述支票金額五十萬元不
符，該支票是否作為定金支付之用，原有可疑。且依上訴人於第
一審起訴狀所載，附表二所示機器設備之買賣日期為八十四年七
月二十五日，此日期與上訴人所稱該支票係八十四年八月九日成
立附表二所示機器買賣時，作為支付定金之用之日期亦不相符。
又附表二估價單右上方記載日期為八十四年七月二十五日，左下
方則載為八十四年八月九日，兩者顯然不符。況又未經被上訴人
公司人員簽章確認，難認估價單為真實。上訴人據以主張上開五
十萬元支票係用以支付附表二估價單之定金等情，即難採信。是
兩造就系爭如附表二、三所示之機器設備既未成立買賣，則上訴
人本於買賣之法律關係請求被上訴人給付附表二所示機器設備之
買賣價金一百七十六萬三千元本息，及如附表三所示之機器設備
買賣價金五十二萬六千元本息，均非有據。另被上訴人代上訴人
支付系爭機器設備之安裝材料費用十一萬零五百五十元，已據證
人黃賜發結證屬實，上訴人即負有返還義務，此與被上訴人對上
訴人所負之系爭尾款十四萬三千元債務，其種類相同，均為金錢
債務，且均屆清償期，依債之性質又非不能抵銷，兩造又無不得
抵銷之特約，是被上訴人主張相互抵銷，自屬正當，抵銷後，被
上訴人仍欠上訴人三萬二千四百五十元。被上訴人又抗辯稱：附
表一所示機器應有設備欠缺，於試車時發現短少零件，致伊委請
訴外人伯立工業股份有限公司（下稱伯立公司），及森昌仁業有
限公司（下稱森昌公司）修補，各支出十七萬七千二百四十元、
四萬五千六百十二元等語，並提出伯立公司出具之請款單及霖昌
公司出具之報價單為憑，且據證人張榮源、許錫彥結證屬實，自
可採信。上開費用本應由上訴人支付，茲由被上訴人支付，被上
訴人自得請求上訴人返還。被上訴人請求以此等款項與上訴人請
求給付之價金相互抵銷，此兩項債務之種類均係金錢債務，且亦
屆清償期，又無不得抵銷之特約，被上訴人抵銷之抗辯為可採，
抵銷後已無餘額。從而上訴人本於買賣之法律關係，請求被上訴
人給付二百四十三萬二千元本息，於法無據，不應准許云云，為
其心證之所由得，並說明兩造其餘攻擊防禦方法不予審酌之理由
，爰將第一審所為被上訴人敗訴判決，就其中關於命被上訴人給
付二百四十三萬二千元本息部分予以廢棄，改判駁回上訴人該部
分之訴，經核於法洵無違誤。上訴論旨，就原審認定事實、取捨
證據之職權行使，指摘原判決違背法令，求予廢棄，非有理由。
據上論結，本件上訴為無理由。依民事訴訟法第四百八十一條、
第四百四十九條第一項、第七十八條，判決如主文。
中　　華　　民　　國　九十四　年　　五　　月　二十六　日
                      最高法院民事第三庭
                          審判長法官  朱　錦　娟
                                法官  顏　南　全
                                法官  許　澍　林
                                法官  袁　靜　文
                                法官  黃　義　豐
      本件正本證明與原本無異
                                      書  記  官
中　　華　　民　　國　九十四　年　　六　　月　　十　　日
                                                      v
